【裁判字號】    98,台上,7524
【裁判日期】    981211
【裁判案由】    違反毒品危害防制條例
【裁判全文】
最高法院刑事判決            九十八年度台上字第七五二四號
上  訴  人  甲○○
            乙○○
上 列一 人
選任辯護人  吳宏輝律師
上列上訴人等因違反毒品危害防制條例案件，不服台灣高等法院
台南分院中華民國九十八年八月十九日第二審判決（九十八年度
上訴字第六一三號，起訴案號：台灣嘉義地方法院檢察署九十七
年度偵字第六六三五、七二六０號），提起上訴，本院判決如下
：
    主  文
原判決及第一審判決關於甲○○轉讓第一級毒品部分（即原判決
附表一編號九）均撤銷。
甲○○轉讓第一級毒品，累犯，處有期徒刑壹年。
原判決關於販賣第二級毒品部分撤銷，發回台灣高等法院台南分
院。
其他部分上訴駁回。
    理  由
一、撤銷改判部分（即原判決附表一編號九甲○○轉讓第一級毒
品部分）
本件原判決認定：上訴人甲○○基於轉讓第一級毒品海洛因之犯
意，於民國九十七年十月十六日下午一、二時許，在高雄縣鳳山
市○○街三號紫園汽車旅館二三五號房，轉讓第一級毒品海洛因
供孫依萍施用一次等情。係以上開事實，業據甲○○迭於偵、審
中坦承不諱，核與證人孫依萍於偵查中所述情節相符，足認其自
白與事實相符，為其所憑之證據及認定之理由。而海洛因係毒品
危害防制條例所定之第一級毒品，核甲○○上開所為，係犯同條
例第八條第一項之轉讓第一級毒品罪。又甲○○前因違反毒品危
害防制條例案件，經台灣桃園地方法院以九十六年度桃簡字第二
七七０號判處應執行有期徒刑六月確定，於九十七年一月十八日
易科罰金執行完畢，其受徒刑之執行完畢後，五年以內故意再犯
本件有期徒刑以上之罪，為累犯，應依刑法第四十七條第一項規
定加重其刑。因認第一審適用毒品危害防制條例第八條第一項、
刑法第十一條、第四十七條第一項之規定，並審酌甲○○為國中
畢業之智識程度、父親亡故、母親現由其配偶照顧、職業係吊車
駕駛、有違反毒品危害防制條例前科，其忽視毒品對於健康之戕
害及國家杜絕毒品犯罪之禁令，轉讓毒品助長毒害擴散，行為可
議，但對此部分犯行坦承不諱，犯後態度良好等一切情狀，論甲
○○以轉讓第一級毒品，累犯罪，量處有期徒刑壹年貳月之判決
，認事用法，均無不當，予以維持，駁回甲○○在第二審之上訴
。經核原判決認事用法除後述部分外，原無不合。上訴意旨略以
：甲○○就轉讓第一級毒品部分，在偵查、審理中均坦承不諱，
原判決未依九十七年五月二十日修正公布之毒品危害防制條例第
十七條第二項規定，減輕其刑，有適用法則不當之違法等語。按
毒品危害防制條例第十七條業於九十七年五月二十日修正增列第
二項，規定犯同條例第四條至第八條之罪，於偵查中及審判中均
自白者，減輕其刑，並已生效施行。依原判決認定之事實及理由
之說明，甲○○就轉讓第一級毒品部分在偵查、審判中均自白犯
行不諱，合於上開增訂條文之規定，是甲○○於此部分之行為後
，法律已有變更，經比較新舊法規定之結果，以新法較有利於甲
○○。依刑法第二條第一項但書規定，自應適用新法。第一審未
及比較適用，原審亦未及予以糾正而維持第一審此部分之判決，
甲○○上訴執以指摘，應認為有理由。然原判決上開違誤，僅屬
適用法律不當，尚不影響事實之確定，本院可據以裁判，應由本
院將原判決及第一審判決關於甲○○轉讓第一級毒品部分撤銷，
並依毒品危害防制條例第十七條第二項之規定減輕其刑，改判如
主文第二項所示，以臻適法。
二、撤銷發回部分（即乙○○販賣第二級毒品部分及原判決附表
一編號一至七甲○○販賣第二級毒品部分）
本件原判決認定：(一)、上訴人甲○○基於意圖販賣第二級毒品MD
MA（俗稱搖頭丸）以營利之犯意，於原判決附表一（下稱：附表
一）編號一、二、三、四所示之時、地，以該表所示之價格及數
量，向陳麗娟販入第二級毒品MDMA，藉以分售台北地區綽號「彼
得」、「POLO」、「阿智」、「湯姆」等不詳姓名之成年人。(二)
、甲○○另與上訴人乙○○（下稱上訴人等二人）基於共同意圖
販賣第二級毒品MDMA以營利之犯意聯絡（如附表一編號五），由
其先與陳麗娟以電話約定販入MDMA五百顆，每顆價格新台幣（下
同）二百元後，由甲○○將十萬元價金與三千五百元之車資交與
乙○○，乙○○即於九十七年九月十八日上午，搭乘台灣高速鐵
路南下，至嘉義市○區○○○街陳麗娟住處交易，因陳麗娟所持
之數量不足，且欲提高價格為每顆二百十元，經乙○○以電話聯
絡甲○○同意後，遂於同日上午十一時至十二時間，在上址以九
萬七千元向陳麗娟購得MDMA四百六十一顆，陳麗娟另提供印有仙
女棒外觀之MDMA五顆（另有壓印YSL 外觀之第三級毒品PMMA一顆
）予乙○○一同帶回給甲○○試用品質。嗣於同日中午，乙○○
於回程途中，在台灣高鐵太保站內經警當場查獲，並扣得如原判
決附表二（下稱附表二）所示之物。(三)、甲○○基於販賣第二級
毒品MDMA以營利之犯意，於九十七年十月十三日某時，先與黃詳
芸電話聯絡，約定以每顆二百七十元之價格販入壓印仙女棒外觀
之MDMA二百顆予黃詳芸，並約定於翌（十四）日在附表編號六所
示地點交付，甲○○於翌日某時許抵達約定地點，因黃詳芸當場
所交付之MDMA並非壓印仙女棒外觀，且外表鬆軟、品質較劣，遭
甲○○拒絕而未遂（即附表一編號六部分）。(四)、甲○○基於販
賣第二級毒品以營利之犯意，於附表一編號七所示之時間、地點
，以十萬五千元，向黃詳芸販入甲基安非他命一包，驗餘淨重三
六．七公克（即附表一編號七部分）。嗣經警於九十七年十月十
六日下午五時三十分許，在高雄縣鳳山市○○街三號紫園汽車旅
館第二三五號房內，執行拘提，並自與甲○○同行之孫依萍所持
之手提袋內，扣得甲○○所有如原判決附表三所示之物等情。因
而維持第一審論上訴人甲○○以販賣第二級毒品，累犯罪，共五
罪（各處有期徒刑柒年陸月、柒年柒月、柒年捌月、柒年玖月、
捌年）；共同販賣第二級毒品，累犯罪，處有期徒刑柒年捌月；
販賣第二級毒品未遂，累犯罪，處有期徒刑肆年，並為相關從刑
之諭知；論上訴人乙○○以共同販賣第二級毒品，累犯罪，處有
期徒刑柒年陸月，並為相關從刑之諭知部分之判決，駁回上訴人
乙○○及甲○○此部分之上訴。固非無見。
惟查：（一）有罪判決書之事實欄為適用法令之依據，凡於適用
法令有關之事項必須詳為記載，始足為適用法令之基礎。又毒品
危害防制條例第十九條第一項前段規定，犯該條例第四條至第九
條、第十二條、第十三條或第十四條第一項、第二項之罪者，其
供犯罪所用或因犯罪所得之財物，均沒收之。係採義務沒收主義
，法院並無裁量之餘地。是法院就犯上開罪而供犯罪所用之物應
於事實內明白認定，並在理由內詳加說明，始稱適法。原判決主
文就甲○○所犯附表一編號一至五之五罪，分別宣告沒收扣案0
000000000號行動電話；就附表一編號六之罪，宣告沒
收扣案0000000000號行動電話；就附表一編號七之罪
，宣告沒收扣案0000000000號及000000000
0號兩門號行動電話，其中附表一編號五部分，並因與乙○○共
同犯罪，而對上訴人等二人所犯該罪項下宣告沒收扣案0000
000000號行動電話（均含 SIM卡）。惟原判決未於事實內
明白認定上訴人等二人使用上開電話犯罪，及上開電話如何分別
供各該罪所用，理由內亦僅泛稱：「扣案如附表一編號一至編號
七各次販賣第二級毒品MDMA與甲基安非他命所用之扣案LG牌行動
電話一支（含門號0000000000號SIM卡一枚）、G－PL
US 牌行動電話一支（含門號0000000000號SIM卡一枚
）、ZTE牌行動電話一支（含門號0000000000號SIM卡
一枚），均為甲○○所有，且均為如附表一編號一至編號七所示
販賣第二級毒品所用之物，均應分別依同條例第十九條第一項規
定宣告沒收」等語（見原判決第十四頁末第九行以下），其沒收
之宣告即欠缺事實之依據，而無可維持。（二）原判決就甲○○
犯附表一編號六部分，認定上訴人於九十六年十月十三日電話聯
絡黃詳芸，而於翌日（十四日）在上開紫園汽車旅館，販賣第二
級毒品MDMA二百七十顆予黃詳芸等情；並於主文就該罪之主刑項
下宣告沒收甲○○所有之0000000000號行動電話（及
SIM 卡）。惟依第一審卷第一三四頁至一三六頁，黃詳芸九十六
年十月十三日至同年月十四日其行動電話之對外通聯譯文，似無
與甲○○所有之0000000000號行動電話之通聯紀錄。
如果無訛，則原判決認定甲○○以上開行動電話供該次販賣毒品
使用，是否與卷內證據資料相符，即有疑問，原審未予究明，遽
行判決，自有違誤。上訴意旨雖未指摘及之，惟此乃屬本院得依
職權調查之事項，應認原判決關於上開部分有撤銷發回之原因。
原判決敘明不另為無罪諭知部分，基於審判不可分之原則，併予
發回。又毒品危害防制條例第四條第二項、第十七條第二項，業
經修正生效施行，案經發回，應併注意比較適用，附此敘明。
三、上訴駁回部分（即乙○○持有第一級毒品及原判決附表編號
八部分甲○○持有第一級毒品）
按刑事訴訟法第三百七十六條所列各罪之案件，經第二審判決者
，不得上訴於第三審法院，法有明文。本件上訴人甲○○、乙○
○所犯持有第一級毒品罪部分，原審係依毒品危害防制條例第十
一條第一項持有第一級毒品罪論處罪刑，核屬刑事訴訟法第三百
七十六條第一款之案件。依首開說明，既經第二審判決，自不得
上訴於第三審法院，上訴人等二人竟復一併提起上訴，顯為法所
不許。渠等此部分上訴為不合法，應併予駁回。
據上論結，應依刑事訴訟法第三百九十五條前段、第三百九十七
條、第三百九十八條第一款、第四百零一條，毒品危害防制條例
第八條第一項、第十七條第二項，刑法第十一條前段、第二條第
一項但書、第四十七條第一項，判決如主文。
中    華    民    國  九十八  年   十二   月   十一   日
                      最高法院刑事第三庭
                          審判長法官  林  增  福
                                法官  張  清  埤
                                法官  陳  世  雄
                                法官  何  菁  莪
                                法官  韓  金  秀
      本件正本證明與原本無異
                                      書  記  官
中    華    民    國  九十八  年   十二   月   十四   日
                                                      M
附錄論罪法條：
毒品危害防制條例第八條第一項
轉讓第一級毒品者，處一年以上七年以下有期徒刑，得併科新台
幣一百萬元以下罰金。


司法院資訊處製作；財團法人民間司法改革基金會備份。
